【裁判字號】    89,上訴,198
【裁判日期】    891003
【裁判案由】    貪污
【裁判全文】
臺灣高等法院花蓮分院刑事判決            八十九年度上訴字第一九八號
    上  訴  人  臺灣臺東地方法院檢察署檢察官
    被      告  乙○○
                甲○○
    共      同
    選任辯護人  吳漢成律師
右列上訴人因被告貪污等案件，不服臺灣臺東地方法院八十八年度訴字第三一七號中
華民國八十九年六月十三日第一審判決( 起訴案號：臺灣臺東地方法院檢察署八十八
年度偵字第一０三四號、第一七三五號 )提起上訴，本院判決如左：
    主      文
上訴駁回。
    理      由
一本件公訴意旨以：被告乙○○為經濟部所屬臺灣糖業公司臺東糖廠( 以下簡稱臺東
  糖廠) 總務主任，負責該廠總務工作，為依法令從事公務之人員，詎自民國( 下同
   )八十年間起，迄八十八年三月間止，明知由其監督之該廠首長司機即被告甲○○
  每月僅到廠上班五、六天，並未按規定於每日上午七時三十分、下午一時三十分至
  總務科簽到，依規定應以曠職論，而連續曠職超過三天則應予免職。乙○○為免甲
  ○○遭免職，竟與甲○○串通，由乙○○按時為甲○○於簽到簿上簽名，再於簽到
  簿「部門審核欄」上核章確認，致該廠人事單位未能察悉上情為免職處分。而甲○
  ○亦意圖為自己不法之所有，並基於概括之犯意，連續以此方法向臺東糖廠詐領薪
  資每月新台幣( 下同 )五萬六千零五十七元。乙○○計為甲○○圖得不法利益約四
  百餘萬元，因認乙○○涉有貪污治罪條例第六條第一項第四款之罪嫌；甲○○犯有
  刑法第三百三十九條第一項之罪嫌。
二「按犯罪事實應依證據認定之，無證據不得推定其犯罪事實」，「不能證明被告犯
  罪者，應諭知無罪之判決」。刑事訴訟法第一百五十四條、第三百零一條第一項前
  段分別定有明文。最高法院四十年臺上字第八六號判例亦載明：「事實之認定，應
  憑證據，如未能發現相當證據，或證據不足以證明，自不能以推測或擬制之方法，
  以為裁判基礎」；及七十六年臺上字第四九八六號判例：「認定犯罪事實所憑之證
  據，無論直接證據或間接證據，其為訴訟上之證明，須於通常一般之人均不致有所
  懷疑，而得確信其為真實之程度，始得據為有罪之認定，倘其證明尚未達到此一程
  度，而有合理之懷疑存在時，法院即無從為有罪之判決」，均合先予以明。
三本件公訴人認被告乙○○涉嫌違反貪污治罪條例第六條第一項第四款圖利罪嫌，及
  被告甲○○涉嫌觸犯刑法第三百三十九條第一項詐欺取財罪；係以證人吳世崑、吳
  美同、陳志明、陳義豐、莊水木、陳桂榕等人（以上均為台東糖廠的員工）於檢察
  官偵查中及徐秉全於調查局台東調查站所為之證詞為其依據。訊據被告乙○○、甲
  ○○均堅決否認有右揭犯行；乙○○辯稱：「甲○○是廠長司機，他上班時間是機
  動的，有時他無法準時到班，會要我代簽，我因他基於業務需要，才幫他代簽，我
  沒有圖利他」，甲○○辯稱：「因為辦公室離車庫很遠，我就請蔡（時清）先生幫
  我簽（到、退），但我仍在車庫待命，我有正常上下班，我沒有詐騙國家的錢」，
  被告之辯護人則辯稱：「被告乙○○係受甲○○委託，替被告甲○○在簽到簿上代
  簽，被告甲○○經過人事單位不定期抽查，均無曠職之情形」等語。
四經查(一)證人吳世崑雖於偵查中稱：「甲○○一個月來上班五、六次」，核與證人莊
  水木所證：「他沒有每天來上班」，及證人徐秉全於調查站所證：「甲○○一個月
  大概上班十天左右」，互有不符；另證人吳美同、陳志明、陳義豐、陳桂榕經檢察
  官問以：「是否有看見甲○○來上班」，上開證人均分別證稱「不清楚」或「沒有
  注意」，上述四位證人均未明確指出被告甲○○並未至糖廠上班，是彼等四人於偵
  查中之證詞，並不足以作為不利於被告甲○○之認定。(二)證人徐秉全、吳世崑、莊
  水木於原審結證後，徐秉全稱：「我在車庫上班待命時，甲○○也會在那裡」，證
  人吳世崑、莊水木一致表示稱：「（在檢察官那邊）我是說偶爾有看到他，並不是
  說他來上班的次數」，又核與彼等三人於偵查中之證詞頗有齟齬。(三)本院衡以台東
  糖廠廠區遼闊，證人徐秉全、吳世崑、莊水木平日工作職掌又非負責人事督勤，又
  事隔已久（從八十年至八十八年三月），彼等三人之記憶竟可於檢察官偵查及調查
  站訊問時，明確證稱：「什麼人上班多少天，都記得」之境界，實匪夷所思，難以
  採信；是證人徐秉全、吳世崑、莊水木在原審之證詞較為可採，而檢察官只以證人
  徐秉全、吳世崑、莊水木於偵查中之證詞據為被告甲○○並未上班之證據，尚嫌速
  斷。(四)另廠長邱紹健於原審證稱：「被告很少請假，只要我要用車，通知總務科，
  甲○○都會來載我」，又人事主管抽查時被告均有在場，此亦據證人即人事主管柯
  日成於原審證實無訛( 見原審卷第六七、八八頁 )，另本院衡酌被告若能長達八年
  ，每月僅上班四、五天而竟能毫無痕跡矇騙所有人事單位之考勤，亦令人難以置信
  ，足證被告甲○○辯稱：有到臺東糖廠上班，尚屬可信。
五綜上所述，本院查無證據，足以證明被告甲○○有曠職紀錄或未上班而簽到之情事
  ，則檢察官起訴被告甲○○每個月只有上班五、六天，卻利用簽到簿之簽到紀錄而
  詐領薪水之犯行即不能成立。從而被告乙○○以主管身份間接圖利被告甲○○之犯
  行亦不能成立。此外，亦查無其他事證足以證明被告乙○○、甲○○有檢察官所指
  之犯行，本件被告乙○○代甲○○簽名，僅涉及行政責任問題，不能證明被告二人
  犯罪，原審對被告乙○○、甲○○均諭知無罪判決，尚無不合，檢察官之上訴意旨
  ，仍執陳詞，指摘原判決不當，核無理由，應予駁回。
據上論斷，應依刑事訴訟法第三百六十八條第一項，判決如主文。
本案經檢察官翟光軍到庭執行職務
中      華      民      國      八十九    年    十      月     三       日
                                    審判長法官  吳  鴻  章
                                          法官  林  德  盛
                                          法官  黃  永  祥
右正本證明與原本無異。
如不服本判決，應於判決送達後十日內，向本院提出上訴狀。其未述理由者，並應
於提出上訴狀後十日內向本院補提理由狀(須附繕本)。
                                        書記官  陳  淑  芬
中      華      民      國      八十九    年    十      月     三       日


司法院資訊處製作；財團法人民間司法改革基金會備份。
